【裁判字號】    94,易,2039
【裁判日期】    950216
【裁判案由】    詐欺
【裁判全文】
臺灣臺北地方法院刑事判決              94年度易字第2039號
公  訴  人  臺灣臺北地方法院檢察署檢察官
被      告  甲○○
上列被告因詐欺案件，經檢察官提起公訴（九十三年度偵緝字第
一七七八號、九十四年度偵字第六二六七號），本院判決如下：
    主  文
甲○○連續幫助共同常業詐欺，處有期徒刑陸月。
    事  實
一、甲○○依其社會生活之通常經驗，已得預見提供自己之金融
    機構帳戶存摺、印章、金融卡及提款密碼供他人使用，極可
    能因此供不法詐騙份子利用作為向被害人詐騙金錢之工具，
    竟仍因不堪金錢誘惑，而不違背其本意，見報紙刊登收購帳
    戶存摺之分類廣告，竟基於幫助他人共同實施常業詐欺之不
    確定故意及概括犯意，依該報紙刊載之電話與真實姓名年籍
    不詳之周姓成年男子及另一名成年女子聯絡後，自九十三年
    三月八日起至同年三月十九日止，分別至華南商業銀行股份
    有限公司儲蓄分行（下簡稱華南銀行儲蓄分行）等地陸續開
    立十七個帳戶後（開戶日期、開戶地點、開戶銀行、帳戶帳
    號詳如附表所示），復於九十三年三月八日後之一、二個月
    間，以一個帳戶資料新臺幣（下同）一千元之代價，在臺北
    市○○街公園、承德路與民權西路口附近等地，連續將前揭
    其所開立之帳戶之存摺、印章、金融卡及提款密碼，出賣交
    付與該周姓男子及不詳姓名女子，幫助該名周姓男子、不詳
    姓名之女子所屬之詐欺集團共同實施常業詐欺犯行。九十三
    年三月間，該詐欺集團成員基於共同常業詐欺之犯意聯絡，
    在報紙分類廣告版刊登「兼差模特兒0000000000」廣告，乙○○見報載廣告後即撥打上開電話欲應徵工作，該詐欺集團
    成員遂佯稱須以金融卡確認乙○○之身分，乙○○因此陷於
    錯誤，而分別於九十三年三月二十五日四時三十三分、同日
    五時零九分許，依該詐欺集團成員之指示分別自其郵局帳戶
    0000000000000000號帳戶匯款九萬九千零
    十一元、六萬零一百零二元至甲○○所開立如附表編號五所
    示之帳戶內。又於九十三年四月三日十六時五十分許，該詐
    欺集團某男性成員復撥打電話予位於嘉義縣之丙○○，佯稱
    伊係民雄分局分駐所林姓警員，復謊稱丙○○之郵局帳戶遭
    到盜領，丙○○信以為真，遂至自動提款機依該詐欺集團不
    法分子指示操作，而分別於九十三年四月三日十七時十六分
    許、同日十七時十九分許，自其郵局帳號00000000
    0000000號帳戶內，各匯款九萬九千零九十九元至甲○○所申請開立如附表編號十三號所示之帳戶內，嗣經丙○○發覺有異後報警處理，經警通報將甲○○如附表編號十三
    號所示之帳戶設為警示帳戶並即時凍結中止交易，丙○○上
    開第二筆匯款始未被領取，惟前述其餘之匯款，則均由該詐
    欺集團成員提領花用，該詐欺集團並以此詐欺他人財物之方
    式維生，並以之為常業。經警清查用以詐欺之人頭帳戶後，
    循線查獲甲○○，始知上情。
二、案經乙○○、丙○○訴由臺北市政府警察局內湖分局報告臺
    灣臺北地方法院檢察署檢察官偵查起訴。
    理  由
一、訊據被告甲○○固對於其有將如附表所示之十七個帳戶資料
    ，以一個帳戶一千元之代價，出售予真實姓名年籍不詳之周
    姓成年男子及另一名成年女子，且其所申辦如附表編號五、
    十三號所示之帳戶，確有告訴人陳家偉、丙○○匯入如犯罪
    事實所示之款項等情坦承不諱，惟矢口否認有幫助共同常業
    詐欺之犯行，辯稱：伊以為該購買帳戶資料之人會做合法之
    薪資轉帳使用，伊不知道會成為詐欺集團犯罪之工具云云。
    經查：
（一）前揭犯罪事實，業據告訴人陳家偉、丙○○分別於警詢、
      偵查及本院準備程序、審理時指訴明確（見臺灣士林地方
      法院檢察署九十三年度偵字第六五四五號《下稱偵六五四
      五號卷》第四頁至第九頁、臺灣士林地方法院檢察署九十
      三年度偵緝字第八六八號卷第二六頁、第二七頁、臺灣士
      林地方法院檢察署九十三年度偵字第九五九八號卷《下稱
      偵九五九八號卷》第六七頁至第六九頁、本院卷第三九頁
      、第八七頁、第八八頁）（又證人丙○○於檢察官訊問時
      所為之證述，並無顯不可信之情況，另被告曾於本院審理
      時，當庭表示對於上開證人於警詢時所為證述之證據能力
      均不予爭執，而同意作為證據，本院審酌上開證詞作成之
      情況，亦無任何不當情事；從而，依據刑事訴訟法第一百
      五十九條之一第二項、第一百五十九條之五第一項規定，
      上開證人於警詢、偵查中所為證述，均得作為本案之證據
      ）；並有證人丙○○報案三聯單（偵六五四五號卷第二七
      頁）、丙○○郵局帳戶交易明細表（偵六五四五號卷第二
      八頁）、乙○○上海商業儲蓄銀行帳戶交易明細表（偵九
      五九八號卷第七三頁）、乙○○受理各類案件紀錄表、報
      案三聯單（偵九五九八號卷第七六頁、第七七頁）、臺北
      縣政府警察局樹林分局樹林派出所受理詐騙帳戶通報警示
      、詐騙電話斷話簡便格式表（偵九五九八號卷第七八頁）
      、報紙廣告（偵九五九八號卷第七九頁）、上海商業儲蓄
      銀行內湖分行帳號00000000000000號帳戶
      開戶資料及交易明細（臺灣臺北地方法院檢察署九十四年
      度偵字第六二六七號卷《下稱偵六二六七號卷》第十六頁
      至第十八頁）、中國國際商銀內湖分行帳號000000
      00000號帳戶開戶資料及交易明細（偵六二六七號卷
      第七四頁至第七八頁）、板信商銀松江分行帳號0000
      0000000000號帳戶開戶資料及交易明細（偵六
      二六七號卷第二四頁至第二九頁、第一四五頁至第一四九
      頁、華南商業銀行儲蓄分行帳號00000000000
      0號帳戶開戶資料及交易明細（偵六二六七號卷第五一頁
      至第五四頁）、台北國際商業銀行帳號00000000
      00000號帳戶開戶資料及交易明細（偵六二六七號卷
      第五七頁至第六五頁）、聯邦商業銀行內湖分行帳號00
      0000000000號帳戶開戶資料及交易明細（偵六
      二六七號卷第六九頁至第七一頁、本院卷第六一頁）、台
      新國際商業銀行內湖分行帳號000000000000
      00號帳戶開戶資料及交易明細（偵六二六七號卷第八一
      頁至第八五頁）、中華郵政股份有限公司內湖碧湖郵局帳
      號00000000000號帳戶開戶資料及交易明細（
      偵六二六七號卷第四二至第一○二頁）、大眾商業銀行內
      湖分行帳號000000000000號帳戶開戶資料及
      交易明細（偵六二六七號卷第一○五頁至第一○八頁）、
      誠泰銀行城北分行新光商業銀行城北分行（原誠泰銀行城
      北分行）帳號0000000000000號帳戶開戶資
      料及交易明細（本院卷第六五頁至第六七頁）、安泰商業
      銀行內湖簡易型分行帳號000000000000號帳
      戶開戶資料及交易明細（偵六二六七號卷第一五二頁、第
      一五三頁、本院卷第三二頁至第三四頁）合作金庫銀行松
      江分行帳號0000000000000號帳戶開戶資料
      及交易明細（偵六二六七號卷第一二○頁至第一二四頁、
      本院卷第二七頁）、交通銀行城北分行帳號000000
      000000號帳戶開戶資料及交易明細（偵六二六七號
      卷第一二七頁至第一二八頁、本院卷第二九頁、第三○頁
      ）、台北市第五信用合作社內湖分社帳號0000000
      00000號帳戶開戶資料及交易明細（偵六二六七號卷
      第一三一頁至第一三三頁、本院卷第二二頁）、臺灣土地
      銀行長春分行帳號00000000000號帳戶開戶資
      料及交易明細（偵六二六七號卷第一三七頁、本院卷第七
      七頁、第七八頁）、陽信商業銀行成功分行帳號0000
      0000000號帳戶開戶資料及交易明細（偵六二六七
      號卷第一四一頁、第一四二頁、本院卷第八○頁、第八一
      頁）、玉山銀行內湖分行帳號000000000000
      0號帳戶開戶資料及交易明細（偵六五四五號卷第十九頁
      至第二二頁、本院卷第五五頁至第五九頁）、華泰銀行內
      湖分行帳號0000000000號帳戶開戶資料及交易
      明細（本院卷第七○頁至第七三頁）等件附卷可資佐證。
      足認被告出賣其所申請開立如附表所示之十七個銀行帳戶
      ，且其中如附表編號五、十三號所示之帳戶，確係遭詐欺
      集團利用以向證人陳家偉、丙○○詐取金錢之用。
（二）按刑法上所謂常業犯，指反覆以同種類行為為目的之社會
      活動之職業性犯罪而言，至於犯罪所得之多寡，是否恃此
      犯罪為唯一之謀生職業，則非所問，最高法院八十五年臺
      上字第五一○號著有判例可參。依本案情形觀之，該詐欺
      集團成員係以刊登報紙廣告之方式，收購帳戶，是足認該
      詐欺集團係有計畫從事不特定多數人帳戶之收購；再者，
      該詐欺集團除刊登虛偽之徵才廣告，誘騙有心求職者與渠
      等接觸，再進行詐騙外，尚主動撥打電話佯稱被害人帳戶
      遭人盜領，使被害人陷於驚慌狀態失去判斷能力而受騙，
      其詐騙手法多樣，而非僅有一種；參以本件二名被害人受
      騙時間相差不到十日，且證人陳家偉受騙金額為十五萬多
      元，證人丙○○則為近二十萬元，金額均非微小，可見該
      詐欺集團係具有一定規模，密集向不特定被害人遂行詐欺
      行為，且渠等之不法所得應屬龐大。從而，依該詐欺集團
      之犯罪手段、型態觀之，堪認其犯罪顯係有計畫且非單一
      為之，而屬反覆之職業性犯罪，該詐欺集團成員並以詐騙
      他人金錢之方式營生，且以之為常業。
（三）按一般國人向金融機構開設帳戶，並無任何法令限制，若
      係用於存提款之正當用途，大可光明正大自行申請使用，
      而帳戶之用途係用來存提款項，一旦有人刻意收集他人帳
      戶使用，依一般常識，極易判斷係隱身幕後之人基於使用
      別人之帳戶，躲避存提款不易遭人循線追查之考慮而為，
      自可產生與不法犯罪目的相關之合理懷疑。且日常生活常
      見不法之徒利用他人帳戶以掩人耳目進行之不法行為中，
      最常見者不外乎詐騙他人錢財，一般稍具知識之人，對此
      情形絕難諉以不知。存摺、印章、金融卡及提款密碼均係
      與個人隱私有關之重要物件，一般人非無特殊目的，均不
      會任意交由他人保管或使用，被告與收購帳戶、真實姓名
      年籍不詳之周姓男子及另名成年女子並無親誼，係因見報
      載廣告，貪圖蠅利，即將所申辦之如附表所示高達十七個
      帳戶之存摺、印章、金融卡及提款密碼提供與來路不明之
      人士使用，則其對於該等帳戶可能遭詐欺集團用以詐欺取
      財，且該詐欺集團絕非僅有單一特定之犯行，而係針對不
      特定多數人為詐騙行為，應已預見，竟仍提供帳戶供渠等
      使用，而容任詐欺結果之發生，足見提供帳戶時，主觀上
      有幫助該詐欺集團為共同常業詐欺取財之不確定故意甚明
      。被告辯稱其並無幫助他人為共同常業詐欺犯行之故意，
      自無足取。
（四）綜上，本件事證明確，被告犯行堪予認定。
二、按刑法上之幫助犯，係對於犯罪與正犯有共同之認識，而以
    幫助之意思，對於正犯資以助力，而未參與實施犯罪之行為
    者而言（最高法院八十八年度臺上字第一二七○號判決要旨
    參照）。被告基於幫助之犯意，提供如附表所示十七個帳戶
    之存摺、印章、金融卡及提款密碼與真實姓名年籍不詳之周
    姓男子及不詳姓名女子，供渠等與渠等所屬之詐欺集團成員
    用以共同施行常業詐欺取財犯行，核被告所為，係犯刑法第
    三百四十條常業詐欺罪之幫助犯。被告先後多次出賣交付帳
    戶、幫助共同常業詐欺之犯行，時間緊接，所犯係構成要件
    相同之罪名，顯係基於概括犯意反覆為之，為連續犯，應依
    刑法第五十六條規定以一幫助共同常業詐欺罪論，並加重其
    刑。被告基於幫助之犯意而為本件犯行，爰依刑法第三十條
    第二項規定，按正犯之刑減輕之。被告既有刑之加重、減輕
    二種事由，爰先加後減之。按檢察官就犯罪事實一部起訴者
    ，其效力及於全部，刑事訴訟法第二百六十七條定有明文，
    起訴書中雖未敘及被告出售如附表編號二至四號、六號、九
    至十二號、十五至十七號所示之幫助共同常業詐欺犯行，惟
    此部分之犯罪事實與起訴書已敘及之部分，有實質上一罪（
    同時出賣交付之帳戶）或連續犯之裁判上一罪（不同時間出
    賣交付之帳戶）關係，均為起訴效力所及，本院自得併予審
    究。爰審酌被告在此不法份子犯案猖獗，利用帳戶掩飾、隱
    匿詐財贓款之事迭有所聞之際，竟仍提供銀行帳戶供他人從
    事詐財行為，增加被害人事後追索、尋求救濟之困難，並使
    犯罪之追查趨於複雜，所為危害社會正常交易安全，兼衡被
    告之犯罪動機、目的、手段、智識程度、犯罪後自白部分犯
    行、尚未能賠償被害人損失等一切情狀，量處如主文所示之
    刑，以資懲儆。
據上論斷，應依刑事訴訟法第二百九十九條第一項前段，刑法第
二十八條、第五十六條、第三百四十條、第三十條第一項前段、
第二項，判決如主文。
本案經檢察官楊仲萍到庭執行職務。
中   華   民  國   九十五   年     二    月    十六   日
                  刑事第一庭   審判長法  官  陳興邦
                                     法  官  林婷立
                                     法  官  劉素如
上正本證明與原本無異。
如不服本判決，應於判決送達後10日內向本院提出上訴狀（應抄
附繕本）。告訴人或被害人如對於本判決不服者，應具備理由請
求檢察官上訴，其上訴期間之計算係以檢察官收受判決正本之日
期為準。
                                     書記官  陳俐妙
中   華   民  國   九十五   年     二    月    十六   日
中華民國刑法第340條
以犯第 339 條之罪為常業者，處 1 年以上 7 年以下有期徒刑，
得併科 5 萬元以下罰金。
 附表
┌───┬──────┬───────┬───────┬─────────┐
│ 編號 │  開戶日期  │   開戶地點   │   開戶銀行   │     帳戶帳號     │
│      │  （民國）  │              │              │                  │
├───┼──────┼───────┼───────┼─────────┤
│  一  │九十三年三月│臺北市○○○路│ 華南商業銀行 │000000000│
│      │八日        │二段一六○號  │ 儲蓄分行     │二一七號          │
├───┼──────┼───────┼───────┼─────────┤
│  二  │九十三年三月│臺北市○○路一│ 合作金庫銀行 │000000000│
│      │九日        │五二號一樓    │ 松江分行     │二八一八號        │
├───┼──────┼───────┼───────┼─────────┤
│  三  │    同上    │臺北市○○路一│ 交通銀行城北 │000000000│
│      │            │五六之一號    │ 分行         │三七八號          │
├───┼──────┼───────┼───────┼─────────┤
│  四  │    同上    │臺北市○○路一│ 臺灣土地銀行 │000000000│
│      │            │五六號        │ 長春分行     │五○號            │
├───┼──────┼───────┼───────┼─────────┤
│  五  │九十三年三月│臺北市○○路四│ 上海商業儲蓄 │000000000│
│      │十一日      │段一六六號    │ 銀行內湖分行 │九一五六○號      │
├───┼──────┼───────┼───────┼─────────┤
│  六  │    同上    │臺北市○○路四│ 中國國際商業 │000000000│
│      │            │段六八號      │ 銀行內湖分行 │八四號            │
├───┼──────┼───────┼───────┼─────────┤
│  七  │    同上    │臺北市○○路一│ 台北國際商業 │000000000│
│      │            │段七二三、七二│ 銀行內湖分行 │七六○○號        │
│      │            │五號二樓      │              │                  │
│      │            │              │              │                  │
├───┼──────┼───────┼───────┼─────────┤
│  八  │    同上    │臺北市○○路六│ 台北市第五信 │000000000│
│      │            │九號          │ 用合作社內湖 │八七六號          │
│      │            │              │ 分社         │                  │
├───┼──────┼───────┼───────┼─────────┤
│  九  │    同上    │臺北市○○路四│ 陽信商業銀行 │000000000│
│      │            │段七○號      │ 成功分行     │三七號            │
│      │            │              │              │                  │
├───┼──────┼───────┼───────┼─────────┤
│  十  │    同上    │臺北市○○路一│ 華泰商業銀行 │000000000│
│      │            │段七二九號    │ 內湖分行     │九號              │
├───┼──────┼───────┼───────┼─────────┤
│ 十一 │    同上    │臺北市○○路一│ 誠泰銀行城北 │000000000│
│      │            │六二號        │ 分行（改名臺 │二○二四號        │
│      │            │              │ 灣新光商業銀 │                  │
│      │            │              │ 行城北分行） │                  │
├───┼──────┼───────┼───────┼─────────┤
│ 十二 │ 九十三年三 │臺北市○○路二│ 板信商業銀行 │000000000│
│      │ 月十二日   │三八號        │ 松江分行     │一七六五九號      │
├───┼──────┼───────┼───────┼─────────┤
│ 十三 │ 九十三年三 │臺北市○○路一│ 玉山銀行內湖 │000000000│
│      │ 月十七日   │段三六○巷八號│ 分行         │五七二六號        │
├───┼──────┼───────┼───────┼─────────┤
│ 十四 │    同上    │臺北市○○路一│ 台新國際商業 │000000000│
│      │            │段三五八號    │ 銀行內湖分行 │○一七九五號      │
├───┼──────┼───────┼───────┼─────────┤
│ 十五 │ 九十三年三 │臺北市○○街十│ 安泰商業銀行 │000000000│
│      │ 月十八日   │二號          │ 內湖簡易型分 │六七五號          │
│      │            │              │ 行           │                  │
├───┼──────┼───────┼───────┼─────────┤
│ 十六 │ 九十三年三 │臺北市○○路三│ 聯邦商業銀行 │000000000│
│      │ 月十九日   │九九號一樓    │ 內湖分行     │七八○號          │
├───┼──────┼───────┼───────┼─────────┤
│ 十七 │    同上    │臺北市○○路五│ 大眾商業銀行 │000000000│
│      │            │八三巷二一號  │ 內湖分行     │七○三號          │
└───┴──────┴───────┴───────┴─────────┘


司法院資訊處製作；財團法人民間司法改革基金會備份。
